【裁判字號】    99,抗,1004
【裁判日期】    990830
【裁判案由】    背信等
【裁判全文】
臺灣高等法院刑事裁定                  99年度抗字第1004號
抗  告  人
即自 訴 人  甲○○
代  理  人  陳純仁  律師
被      告  乙  ○
上列抗告人即自訴人因被告背信等案件，不服臺灣臺北地方法院
中華民國九十九年七月二十九日裁定（九十九年度自字第八號）
，提起抗告，本院裁定如下：
    主  文
抗告駁回。
    理  由
一、本件抗告人即自訴人甲○○向原法院提起自訴，指述其於民
    國九十六年間委任永慶房屋仲介股份有限公司（下稱永慶房
    屋）仲介出售自訴人所有之臺北市○○路○段十八號之三層
    透天房屋與基地（下稱系爭房地），而被告乙○係任職於永
    慶房屋，為自訴人仲介系爭房地，經由被告乙○之仲介，自
    訴人於九十六年四月十九日將系爭房地以新臺幣（下同）七
    千八百萬元出售予黃禎廳，雙方約定由兆豐國際商業銀行股
    份有限公司（下稱兆豐銀行）作為價金履約保證銀行。緣自
    訴人為減免土地增值稅，故將系爭房地之二分之一先移轉予
    自訴人之配偶郭李素月，再由郭李素月以自用住宅方式過戶
    與黃禎廳，惟依前開約定，兆豐銀行應將系爭房地之買賣價
    金全部交由自訴人。詎被告乙○於郭李素月九十六年八月二
    十日上午攜帶系爭房地之不動產買賣契約離家後，竟於同日
    下午十六時許，明知辦理交屋並不需原買賣契約書正本，卻
    仍以不實之說詞，至自訴人甲○○位於臺北市○○○路之住
    處佯稱：系爭房地已達交屋階段，但需有不動產買賣契約書
    正本才能辦理交屋，若不能辦理交屋，自訴人將遭買方罰款
    每日買賣總價千分之一云云，致自訴人恐郭李素月遭人挾持
    ，有安危之顧慮，及擔心遭罰款，而於被告乙○提出載有：
    「本人甲○○同意將所出售之房地所得之款項，俟交屋後與
    本人配偶郭李素月共同平均獲得該款項，並於交屋後由履約
    保證銀行分別匯入雙方所指定之帳戶」等內容之同意書上簽
    名，造成自訴人甲○○迄今仍無法領得系爭房地二分之一計
    三千六百十八萬二千七百九十五元之價款，並遭買主罰款十
    五萬元，及造成自訴人甲○○與自訴人配偶郭李素間有給付
    系爭房地二分之一買賣價金與離婚訴訟之糾紛而疲於奔命之
    損害，嗣因自訴人甲○○撤銷前開同意書，致郭李素月未取
    得系爭房地二分之一買賣價款，而致被告乙○詐欺取財未遂
    ，因認被告乙○涉犯刑法第三百四十二條第一項背信、同法
    第三百三十九條第三項、第一項之詐欺取財未遂罪嫌云云。
二、原法院經調查後，認本件係自訴人甲○○將係爭房地贈與郭
    李素月後辦理過戶，自訴人同意買賣價款一人一半，所以須
    書寫同意書，此事經自訴人同意始委請代書擬具同意書交自
    訴人簽名，且被告乙○將同意書交自訴人簽名時亦不知郭李
    素月離家，被告乙○亦未向自訴人佯稱系爭房地已達交屋階
    段，但需要不動產買賣契約書正本才能辦理交屋，若不能辦
    理交屋，自訴人將遭買方罰款每日買賣價金千分之一，本件
    自訴人所指被告乙○涉犯上開背信、詐欺取財未遂罪嫌，犯
    罪嫌疑顯屬不足，有刑事訴訟法第二百五十二條第十款之情
    形，應予駁回自訴人之自訴等語，此有原法院裁定可稽。
三、抗告意旨略稱：自訴人先前委託被告乙○出售系爭不動產，
    並安排兆豐銀行為履約保證銀行，而被告乙○己成功仲介買
    主黃禎廳，因為在買賣過程中為減免土地增值稅始將系爭不
    動產過戶予郭李素月，再由郭李素月以自用住宅方式過戶予
    買方，惟其他付款條件與兆豐銀行之履約付款條件均未變更
    ，兆豐銀行自應將所有價款均交付予自訴人收取，但郭李素
    月卻於九十六年八月二十日攜帶系爭不動產買賣契約書離家
    ，同日下午十六時許，被告乙○至自訴人住處表明系爭不動
    產已達交屋階段，但須要系爭不動產買賣相關文件始能辦理
    交屋，如不能辦理交屋，則自訴人將遭買方罰款每日總價千
    分之一，所以被告乙○交付一份同意書予自訴人簽名，當時
    自訴人係被迫下，恐郭李素月遭人挾持，又怕無法交屋被罰
    鉅款，所以才簽名，證人林玉娟於民事庭亦如此陳述，後來
    因該同意書，自訴人迄未分到該系爭不動產賣價二分之一，
    且因被告乙○之詐欺及背信，致自訴人遭買主罰款十五萬元
    ，自訴人自始不知道辦理交屋不需要買賣契約書，但被告乙
    ○提供錯誤訊息給自訴人，致自訴人不得不簽同意書，且因
    此無法收到價款二分之一即三千六百十八萬二千七百九十五
    元，且自訴人後來遭郭李素月提起給付贈與款及離婚之訴因
    此疲於奔命，蒙受重大損失。綜上，爰於法定期間內提起抗
    告，請鈞院明察，並請撤銷原法院裁定云云。
四、經查：
（一）按法院或受命法官，得於第一次審判期日前，訊問自訴人
      、被告及調查證據；第一項訊問及調查結果，如認為案件
      有第二百五十二條、第二百五十三條、第二百五十四條之
      情形者，得以裁定駁回自訴，並準用第二百五十三條之二
      第一項第一款至第四款、第二項及第三項之規定。刑事訴
      訟法第三百二十六條第一項、第三項分別定有明文。
（二）依卷附自訴人提出之九十六年八月二十日同意書所載之自
      訴人同意將系爭房地出售所得價款，與其配偶郭李素月平
      分內容以觀，自訴人僅能得到買賣價款之二分之一，而依
      自訴人所陳及所提出之系爭房地不動產買賣契約書影本、
      價金履約保證書影本、系爭屋地不動產過戶文件觀之，所
      謂系爭房地之買賣價款係七千八百萬元，扣除相關費用後
      自訴人得到之買款價款二分之一僅為三千六百十八萬二千
      七百九十五元，而自訴人所陳「將遭買方罰款每日買賣價
      金千分之一」換算結果，為每日七萬八千元之罰款，衡情
      ，一般人豈有可能因擔心遭每日七萬八千元之罰款，而同
      意捨棄上開買賣價金三千六百十八萬二千七百九十五元之
      鉅大利益，是自訴人指訴被告乙○係以「系爭房地已達交
      屋階段，但需要不動產買賣契約書正本才能辦理交屋，若
      不能辦理交屋，自訴人將遭買方罰款每日買賣價金千分之
      一」等語向其佯稱，而致自訴人簽署同意捨棄買賣價金之
      二分之一款項即三千六百十八萬二千七百九十五元，改分
      由其配偶郭李素月所有乙節，顯與常情有悖，是自訴人之
      指述，已有瑕疵。且郭李素月於九十六年八月二十日離家
      當日，並未攜帶系爭屋地不動產買賣文件離家乙情，亦經
      郭李素月於原審民事庭九十七年度重訴字第三二號九十八
      年五月十五日準備程序中陳述在卷，亦難僅憑自訴人空言
      泛稱，而據以認定自訴人係因郭李素月攜帶系爭屋地不動
      產買賣文件離家致無法辦理交屋，方被迫簽署系爭同意書
      。況郭李素月係於九十六年八月二十日離家，惟自訴人係
      於九十六年八月三十日始向臺北市政府警察局松山分局中
      崙派出所申報為失蹤人口，有臺北市政府警察局松山分局
      中崙派出所受處理失蹤人口案件登記表一紙附於本院九十
      八年度重上字第五一五號民事庭卷宗可按，顯見自訴人指
      述擔心郭李素月安全始簽同意書云云，與事實不符。從而
      ，自訴人指訴被告乙○係向其佯稱系爭房地已達交屋階段
      ，但需有不動產買賣契約書正本才能辦理交屋，若不能辦
      理交屋，自訴人將遭買方罰款每日買賣總價千分之一云云
      ，致自訴人恐郭李素月生遭人挾持之安危及擔心遭罰款之
      被告乙○詐術及背信手段乙節，實不足採，自無法以為被
      告乙○不利認定之證據。又自訴人雖以證人林玉娟於原審
      民事庭九十七年度重訴字第三二號證稱：被告說不簽同意
      書沒關係，反正資料在上訴人處，到時侯會罰款，自訴人
      很擔心郭李素月的安危，很無奈就簽同意書云云，然依前
      揭所論述，應可認證人林玉娟之證述內容，顯與常情有悖
      ，並與事實不符，同樣無法為被告不利認定之證據。
（二）又自訴人至目前為止仍無法收到系爭屋地三千六百十八萬
      二千七百九十五元之買賣價款，係因自訴人於九十六年九
      月三日至兆豐銀行，要求兆豐銀行凍結前開履約保證專戶
      ，而要求兆豐銀行法務行員林允中於系爭同意書上載明「
      茲聲明此同意書係在本人未經審閱之情形下簽署，故本人
      特此撤銷本同意書之意思表示，為避免履約保證專戶遭受
      不當動用，本人並同意由貴行暫時凍結該專戶（帳號：0
      0000000000號），非經本人同意或法院之確定
      判決，不得由第三人領取。聲明人：甲○○。此致兆豐商
      銀城中分行」所致，且當時自訴人亦未曾向林允中表示其
      遭受被告詐騙，有林允中於本院九十八年度重上字第五一
      五號民事案件九十八年十二月十六日準備程序時證述在卷
      ，則自訴人自行向兆豐銀行聲明請求凍結前開履約保證專
      戶，致其無法取得到系爭屋地三千六百十八萬二千七百九
      十五元之買賣價款，與被告無涉，尚難據此即認被告有何
      背信或詐欺之犯行。
（三）再者，自訴人指稱係擔心遭買方罰款始簽訂同意書，然又
      指稱因簽訂同意書導致遲延交屋而需給付買方十五萬元之
      罰款之情事，其前後所指，顯屬矛盾，已難採信。況依卷
      附系爭不動產買賣契約書九十六年九月十日新增條款係載
      「甲乙雙方確認延遲交屋違約金額，乙方（即自訴人甲○
      ○）同意給付新臺幣拾伍萬元予甲方（即買受人黃禎廳）
      」，然此係因自訴人與其配偶郭李素月發生糾紛，須待糾
      紛解決才要交屋，始未續行交屋手續而遲延交屋，此經永
      慶房屋員工之林伯鍾於本院九十八年度重上字第五一五號
      民事案件九十八年十二月十六日準備程序時證述屬實，從
      而自訴人因遲延交屋而需給付買方十五萬元違約金乃其個
      人行為所致，亦與被告無涉，自無據此即認被告有何背信
      或詐欺之犯行。至於自訴人所指被告造成自訴人與其配偶
      郭李素月間有給付買賣價金與離婚訟之疲於奔命之損害乙
      節，係屬非財產上之損害，揆諸前開說明，亦與背信罪之
      構成要件有間。
（四）綜上，本件自訴人所指被告涉犯上開背信、詐欺取財未遂
      罪嫌，犯罪嫌疑顯屬不足，有刑事訴訟法第二百五十二條
      第十款之情形。原法院基於以上相同之認定，依刑事訴訟
      法第三百二十六條第三項、第二百五十二條第十款，裁定
      駁回自訴人之自訴。經核，於法並無違誤或不當。自訴人
      並未補正說明，其指述被告確有背信、詐欺取財未遂之積
      極證據，猶以前詞認被告乙○確有其指述之犯罪，並指摘
      原法院裁定駁回其所提之自訴，有所違誤，為無理由，應
      予駁回。
五、據上論結，應依刑事訴訟法第四百十二條，裁定如主文。
中    華    民    國    99    年    8     月    30    日
                  刑事第十八庭審判長法  官  吳鴻章
                                    法  官  周政達
                                    法  官  曾淑華
以上正本證明與原本無異。
不得再抗告。
                                    書記官  王增華
中    華    民    國    99    年    8     月    31    日

司法院資訊處製作；財團法人民間司法改革基金會備份。
